臺灣桃園地方法院小額民事判決
110年度桃保險小字第710號
原      告  新光產物保險股份有限公司

法定代理人  吳昕紘  
訴訟代理人  鍾焜泰  
被      告  周曉彤  

訴訟代理人  周雨暘  
上列當事人間請求損害賠償事件，本院於民國111 年3月10日言
詞辯論終結，判決如下：
    主    文
一、被告應給付原告新臺幣2,227元，及自民國一一○年十月九日
    起至清償日止，按週年利率百分之五計算之利息。
二、原告其餘之訴駁回。
三、訴訟費用新臺幣1,000元，其中新臺幣342元由被告負擔，餘
    由原告負擔。
四、本判決第一項得假執行。
    事實及理由
壹、程序部分：
　　按小額訴訟之訴狀送達後，原告不得將原訴變更或追加他訴
    ，但擴張或減縮應受判決事項之聲明者，不在此限，民事訴
    訟法第436 條之23準用第436 條第2 項適用第255 條第1 項
    但書第3 款定有明文。經查，原告起訴時請求：「被告應給
    付原告新臺幣（下同）13,708元，及自起訴狀繕本送達翌日
    起至清償日止，按週年利率5 ％計算之利息」（見本院卷第3
    頁），嗣於民國111年3月10日言詞辯論期日變更聲明為：「
    被告應給付原告6,854元，及自起訴狀繕本送達翌日起至清
    償日止，按週年利率5 ％計算之利息」（見本院卷第101頁背
    面），核為減縮應受判決事項之聲明，應予准許。
貳、實體部分：
一、原告主張：訴外人王怡琇於109年5月6日18時48分許，駕駛
    原告所承保之車牌號碼000-0000號自用小客車（下稱系爭車
    輛），沿桃園市八德區新生路100巷往新生路之方向行駛，
    行經該市區○○路000巷0號前時，適有被告駕駛車牌號碼0000
    -00號自用小客車（下稱肇事車輛）自對向駛至，因未保持
    兩車並行之間隔而與系爭車輛發生碰撞，致系爭車輛受有損
    害。嗣系爭車輛送廠修復，支出鈑金及烤漆費用共13,708元
    ，並由原告依保險契約給付完畢。又原告自認王怡琇上開駕
    車行為亦有未保持兩車並行間隔之5成過失責任存在，故減
    縮請求金額為6,854元，因而依民法侵權行為及保險代位之
    法律關係提起本件訴訟，請求被告賠償。並聲明：被告應給
    付原告6,854元，及自起訴狀繕本送達翌日起至清償日止，
    按週年利率5 ％計算之利息。
二、被告則以：被告自認有50％之過失責任，但系爭車輛之左後
    葉子板部分，並非係因上開交通事故而受損，故系爭車輛之
    左後葉子板之鈑金及烤漆費用均應予剔除，再系爭車輛之後
    保桿處多出之傷痕亦不應由被告負擔，另調漆費用1,800元
    部分亦應折半計算等語，資為抗辯，並聲明：原告之訴駁回
    。
三、本院得心證之理由：
　㈠按因故意或過失，不法侵害他人之權利者，負損害賠償責任
    。汽車、機車或其他非依軌道行駛之動力車輛，在使用中加
    損害於他人者，駕駛人應賠償因此所生之損害，民法第184
    條第1 項前段、第191 條之2 前段分別定有明文。又汽車行
    駛時，駕駛人應注意兩車並行之間隔，並隨時採取必要之安
    全措施，道路交通安全規則第94條第3項定有明文。經查，
    被告駕駛肇事車輛於上開時間、地點，因未保持兩車並行之
    間隔而與系爭車輛發生碰撞，至系爭車輛受有損害乙情，有
    道路交通事故現場圖、調查筆錄及現場監視錄影畫面光碟暨
    現場照片等（見本院卷第22至33頁、第47至50頁、第76至87
    頁）附卷為證，復為被告所自認（見本院卷第63頁、第101
    頁背面），揆諸上開規定，被告駕駛行為自有過失。
　㈡另王怡琇亦疏於注意兩車並行之間隔乙情，業經原告於本院
    詢問時所自認（見本院卷第101頁背面），可認王怡琇駕駛
    行為亦與有過失，則原告自應承擔王怡琇之過失責任。
　㈢本院考量兩造上開各自違反注意義務之情節、迴避事故發生
    之可能性後，認兩造各應負50％之過失責任。從而，被告駕
    駛行為確有過失，且其過失行為與原告所受損害具有相當因
    果關係，是被告應負系爭車輛損害賠償之責。
　㈣負損害賠償責任者，除法律另有規定或契約另有訂定外，應
    回復他方損害發生前之原狀，且債權人得請求支付回復原狀
    所必要之費用，以代回復原狀，民法第213 條第1 、3 項定
    有明文。又物被毀損者，被害人除得依民法第196 條行使權
    利外，亦得依第213 條第3 項請求支付回復原狀所必要之費
    用，最高法院107 年度台上字第1618號民事判決參照。再當
    事人已證明受有損害而不能證明其數額或證明顯有重大困難
    者，法院應審酌一切情況，依所得心證定其數額。民事訴訟
    法第222條第2項定有明文。另民事訴訟法第222條第2項規定
    ，係以在損害已經被證明，而損害額有不能證明或證明顯有
    重大困難之情形，為避免被害人因訴訟上舉證困難而使其實
    體法上損害賠償權利難以實現所設之規範，俾兼顧當事人實
    體權利與程序利益之保護，其性質上為證明度之降低，而非
    純屬法官之裁量權，法院仍應斟酌當事人所為之陳述及提出
    之證據，綜合全辯論意旨，依照經驗法則及相當性原則就損
    害額為適當之酌定（最高法院103年度台上字第845號判決意
    旨參照）。經查：
　⒈後保桿部分：
　　原告雖主張系爭車輛之後保桿因上開交通事故而受損，並因
    此支出鈑金及烤漆費用共7,106元等語，復提出估價單、統
    一發票及系爭車輛之毀損照片等（見本院卷第14至15頁、第
    23至24頁）為憑，然為被告所否認，自應由原告舉證證明系
    爭車輛後保桿之傷勢均與上開交通事故有關。經查，系爭車
    輛與肇事車輛於上開時、地發生碰撞後，轄區員警有獲報到
    場處理、拍照，而系爭車輛之後保桿因肇事車輛之撞擊而留
    有一道撞擊痕跡，有現場照片（見本院卷第23至24頁）在卷
    可稽，原告嗣後有針對上開損傷之處進行修繕，亦有修繕照
    片（見本院卷第7至8頁）在卷可佐；再參以肇事車輛在上開
    交通事故後，車身亦留有數處掉漆之刮痕（見本院卷第27至
    28頁），顯見當時撞擊之力道尚非輕微，則原告主張系爭車
    輛之後保桿有進行鈑金及烤漆之必要，應非子虛。至原告提
    出之估價單及系爭車輛修繕照片上有關系爭車輛所存之另道
    傷痕（見本院卷第44頁），於事故當下員警進行拍照時並未
    存在（見本院卷第23至24頁），原告迄於言詞辯論終結時亦
    未提出相關事證可資證明該道傷痕係因肇事車輛所致，則該
    部分之損傷自難認與前開交通事故相關，自不得據以對被告
    請求損害賠償。本院考量系爭車輛後保險桿因肇事車輛之撞
    擊而受有損害乙情，業經本院認定如前，復參以兩道傷痕之
    面積範圍相差不大（見本院卷第44頁），揆諸上開說明，認
    系爭車輛之後保桿部分之鈑金及烤漆費用應折半計算較為妥
    適，故原告在3,553元（計算式：7,106÷2＝3,553）之範圍內
    請求被告給付，核屬有據，應予准許。
　⒉左後葉子板部分
　　原告雖主張系爭車輛之左後葉子板亦因上開交通事故而受損
    ，並支出鈑金費用1,000元及烤漆費用3,802元等語，並提出
    前開估價單、統一發票為憑，然為被告所否認，自應由原告
    舉證證明系爭車輛左後葉子板之傷勢與上開交通事故有關。
    經查，系爭車輛與肇事車輛發生碰撞後，轄區員警獲報到場
    處理拍照時，系爭車輛之左後葉子板並未見有何損傷乙情，
    有現場照片（見本院卷第23至24頁、第44、47頁）在卷可參
    ，而原告迄於言詞辯論終結時均未提出相關事證供本院審酌
    ，則系爭車輛左後葉子板部分之損傷自難認與前開交通事故
    相關，是原告此部分之請求，洵屬無據，不應准許。
　⒊調漆費部分
　　原告雖主張系爭車輛因修繕後保桿及左後葉子板而支出調漆
    費1,800元等語（見本院卷第102頁），然為被告所否認，且
    系爭車輛之後保桿僅有一道傷痕係與上開交通事故相關等節
    ，業經本院認定如上，自難認調漆費用1,800元均應由被告
    負擔，本院考量系爭車輛上開傷痕及修繕之範圍，並斟酌被
    告於本院詢問時自陳：願意負擔半價之調漆費用等語（見本
    院卷第102頁），認系爭車輛之調漆費用應折半計算較為妥
    適，故原告在900元（計算式：1,800÷2＝900）之範圍內請求
    被告給付，核屬有據，應予准許。
　⒋綜上，系爭車輛因前開交通事故而受有4,453元之損害（計算
    式：3,553＋900＝4,453）。
　㈤按損害之發生或擴大，被害人與有過失者，法院得減輕賠償
    金額，民法第217 條第1 項定有明文。經查，系爭車輛回復
    原狀費用4,453元已見前述，而兩造就系爭事故各應負50％過
    已見前述。準此，依過失比例計算，被告應負擔之損害金額
    為2,227元（計算式：4,453×50％＝2,227，小數點以下四捨五
    入）。又原告依照保險契約之約定支付上開修繕費用乙情，
    亦有汽車險賠案理算書、代位求償同意書（見本院卷第13、
    16頁）在卷可參。從而，原告請求被告給付2,227元，於法
    有據，應予准許。
四、末按給付給付無確定期限者，債務人於債權人得請求給付時
    ，經其催告而未為給付，自受催告時起，負遲延責任。其經
    債權人起訴而送達訴狀，或依督促程序送達支付命令，或為
    其他相類之行為者，與催告有同一之效力；又遲延之債務，
    以支付金錢為標的者，債權人得請求依法定利率計算之遲延
    利息，而應付利息之債務，其利率未經約定，亦無法律可據
    者，週年利率為5 ％，民法第229 條第2 項、第233 條第1 
    項前段及第203 條分別定有明文。查，本件原告請求被告賠
    償2,227元部分，係以支付金錢為標的，且無確定期限，又
    未約定利息，則被告應自受催告時起，負遲延責任，則原告
    就上述得請求之金額，併請求自起訴狀繕本送達被告之翌日
    即110 年10月9日（於110年9月28日寄存送達桃園市政府警
    察局龍潭分局中興派出所，見本院卷第42頁）起至清償日止
    ，按年息5 ％計算之利息，自屬有據。
五、綜上所述，原告依民法侵權行為及保險代位之法律關係，請
    求被告給付2,227元，及自110年10月9日起至清償日止，按
    週年利率5%計算之利息，為有理由，應予准許。逾此部分，
    則無理由，應予駁回。
六、本件原告勝訴部分係依民事訴訟法第436 條之8適用小額訴
    訟程序所為被告敗訴之判決，爰依同法第436條之20之規定
    ，依職權宣告假執行。
七、本件事證已臻明確，兩造其餘主張、陳述及所提之證據（被
    告於言詞辯論終結後所提之陳述狀內容，依法不得審酌，合
    先敘明），經審酌判決結果並無影響，爰不逐一論述，附此
    敘明。
八、訴訟費用負擔之依據：民事訴訟法第79條，並依同法第436
    條之19第1 項規定，確定訴訟費用額如主文第3項所示。
中　　華　　民　　國　　111 　年　　4 　　月　　8 　　日
                  桃園簡易庭  法  官  顏嘉漢
以上為正本係照原本作成。
如不服本判決，應於送達後20日內，向本院提出上訴狀並表明上
訴理由，如於本判決宣示後送達前提起上訴者，應於判決送達後
20日內補提上訴理由書（須附繕本）。
如委任律師提起上訴者，應一併繳納上訴審裁判費。   
中　　華　　民　　國　　111 　年　　4 　　月　　8 　　日
                              書記官  楊上毅
附錄：
一、民事訴訟法第436條之24第2項：
    對於小額程序之第一審裁判上訴或抗告，非以其違背法令為
    理由，不得為之。
二、民事訴訟法第436條之25：
    上訴狀內應記載上訴理由，表明下列各款事項：
    (一)原判決所違背之法令及其具體內容。
    (二)依訴訟資料可認為原判決有違背法令之具體事實。
三、民事訴訟法第471條第1項：（依同法第436條之32第2項規定
    於小額事件之上訴程序準用之）
    上訴狀內未表明上訴理由者，上訴人應於提起上訴後20日內
    ，提出理由書於原第二審法院；未提出者，毌庸命其補正，
    由原第二審法院以裁定駁回之。